【裁判字號】    99,訴,982
【裁判日期】    990929
【裁判案由】    違反毒品危害防制條例
【裁判全文】
臺灣彰化地方法院刑事判決               99年度訴字第982號
公  訴  人  臺灣彰化地方法院檢察署檢察官
被      告  甲○○
上列被告因違反毒品危害防制條例案件，經檢察官提起公訴（99
年度毒偵字第1222號），本院依簡式審判程序判決如下：
    主  文
甲○○施用第一級毒品，累犯，處有期徒刑玖月。扣案之海洛因
壹包（驗餘淨重零點壹伍公克）沒收銷燬之。
    事  實
一、甲○○前於民國87年間，因施用毒品案件，經送觀察、勒戒
    及強制戒治執行完畢後，又因施用第一級毒品案件，經起訴
    （詳後述）並戒治，復經本院以90年度毒聲字第2368號裁定
    送強制戒治，嗣因成效經評定合格，再經本院以91年度毒聲
    字第596號裁定停止戒治，所餘戒治期間付保護管束，而於
    91年3月14日停止處分出所，並於91年10月6日保護管束期滿
    未經撤銷停止戒治而視為執行完畢；刑事部分其施用毒品犯
    行經檢察官提起公訴，經本院以90年度訴字第793號判決判
    處有期徒刑8月確定並業已執行完畢。其又於前揭強制戒治
    執行完畢釋放後5年內之94年間，因連續施用第一級毒品案
    件，經臺灣花蓮地方法院以94年度訴字第20號判決判處有期
    徒刑9月確定（第1案）；又因竊盜案件，經臺灣花蓮地方法
    院以94年度花簡字第159號判決判處有期徒刑3月確定（第2
    案）；又因竊盜案件，經臺灣花蓮地方法院以94年度易字第
    251號判決判處有期徒刑4月、4月，應執行有期徒刑6月確定
    （第3案），上揭3案，經臺灣花蓮地方法院以95年度聲字第
    126號裁定定應執行刑為有期徒刑1年6月確定，入監執行後
    ，於95年11月24日執行完畢釋放。詎仍不知悔改，復基於施
    用第一級毒品海洛因之犯意，於99 年7月2日10時許，在彰
    化縣芬園鄉○○村○○路○段257巷7號其住處，以將海洛因
    摻入香菸點燃吸食之方式，施用第一級毒品海洛因1次。嗣
    於99年7月3日17時許，因行跡可疑，為警在彰化縣花壇鄉○
    ○路○段542號「明志藥局」前盤查查獲，並扣得第一級毒品
    海洛因1包（毛重0.4公克，驗餘淨重0.1353公克），經警徵
    得其同意採集其尿液送驗，結果呈嗎啡陽性反應，而悉上情
    。
二、案經臺中縣警察局霧峰分局報告臺灣彰化地方法院檢察署檢
    察官偵查起訴。
    理  由
一、本件被告甲○○所犯係死刑、無期徒刑、最輕本刑為3年以
    上有期徒刑以外之罪，其於準備程序就前揭被訴事實為有罪
    之陳述，經受命法官告知簡式審判程序之旨，並聽取其與公
    訴人之意見後，本院認無不得或不宜改依簡式審判程序進行
    之處，爰依刑事訴訟法第273條之1第1項、第284條之1，裁
    定本案由受命法官獨任進行簡式審判程序，合先敘明。
二、訊據被告甲○○對於上揭事實坦承不諱，且其於99年7月3日
    17時45分許為警採集之尿液送驗，結果呈嗎啡陽性反應，有
    臺中縣警察局霧峰分局萬豐派出所委託鑑驗尿液與真實姓名
    對照表及詮昕科技股份有限公司濫用藥物尿液檢驗報告各1
    紙附卷可憑，此外，扣案之白粉1包，經送行政院衛生署草
    屯療養院鑑驗結果，確含第一級毒品海洛因成分（驗餘淨重
    0.1353公克），有該院99年7月27日草療鑑字第0990700163
    號鑑定書1紙在卷可稽，足徵被告之任意性自白與事實相符
    ，可以採信。至於其在偵查中供述係於99年3月間為施用毒
    品之犯行云云，顯與上開自白相左，且不符合事實，故不可
    採信。本件罪證明確，被告甲○○之犯行，足以認定。
三、按修正毒品危害防制條例就施用毒品者，僅於「初犯」及「
    5年後再犯」二種情形，有其追訴條件之限制，即須於初犯
    經觀察、勒戒或強制戒治釋放後，5年內均無施用毒品之行
    為，始能認其前所實施之觀察、勒戒或強制戒治已足遮斷毒
    癮，而得於5年後再犯時，再予適用初犯之規定，重行觀察
    、勒戒等程序；倘5年內已經再犯，被依法追訴處罰，縱其
    第3次（或第3次以上）施用毒品之時間在初犯釋放5年以後
    ，即與「5年後再犯」之情形有別，且因已於「5年內再犯」
    ，顯見其再犯率甚高，原實施觀察、勒戒或強制戒治，已無
    法收其實效，而無5年戒斷期之存在，自無再經觀察、勒戒
    及強制戒治之必要，應由檢察官逕行起訴，此有最高法院95
    年度台非字第59、65號判決及同年度第7次刑事庭會議決定
    足供參照。查本案被告前於民國87年間，因施用毒品案件，
    經送觀察、勒戒及強制戒治執行完畢後，又因施用第一級毒
    品案件，經起訴並戒治，復經本院以90年度毒聲字第2368號
    裁定送強制戒治，嗣因成效經評定合格，再經本院以91年度
    毒聲字第596號裁定停止戒治，所餘戒治期間付保護管束，
    而於91年3月14日停止處分出所，並於91年10月6日保護管束
    期滿未經撤銷停止戒治而視為執行完畢；其又於前揭強制戒
    治執行完畢釋放後5年內之94年間，因連續施用第一級毒品
    案件，經臺灣花蓮地方法院以94年度訴字第20號判決判處有
    期徒刑9月確定等情，有臺灣彰化地方法院檢察署刑案資料
    查註紀錄表及全國施用毒品案件紀錄表各1份在卷可參，是
    依首開說明，被告為上開犯行，自應受訴科罰。
四、查海洛因係毒品危害防制條例所定之第一級毒品，不得非法
    持有、施用。核被告所為，係犯毒品危害防制條例第10條第
    1項之施用第一級毒品罪。其為供施用毒品海洛因而持有之
    低度行為，為其施用之高度行為所吸收，不另論罪。又被告
    有如事實欄所述前科及執行紀錄，有臺灣彰化地方法院檢察
    署刑案資料查註紀錄表、臺灣高等法院被告前案紀錄表各1
    份在卷可考，其於5年以內故意再犯本件有期徒刑以上之罪
    ，為累犯，應依刑法第47條第1項之規定加重其刑。爰審酌
    被告曾因施用毒品經強制戒治及刑之執行後，猶未能深切體
    認毒品危害己身之鉅，及早謀求脫離毒害之道，反而伺機再
    犯，未見有何收斂、警惕之意，無視於毒品對於自身健康之
    戕害及國家對於杜絕毒品犯罪之禁令，自有使其接受相當時
    期監禁以敦化性情之必要，惟念及被告於犯後尚能坦承犯行
    ，且施用毒品固戕害個人健康至深，然就他人權益之侵害仍
    屬有限，及其犯罪之動機、目的、手段、智識程度等一切情
    狀，量處如主文所示之刑，以示懲儆。扣案之第一級毒品海
    洛因1包（驗餘淨重0.1353公克），係毒品危害防制條例第2
    條第2項第1款所定之第一級毒品，為違禁物，應依同條例第
    18條第1項前段之規定，沒收銷燬之。
據上論斷，應依刑事訴訟法第273條之1第1項、第299條第1項前
段，毒品危害防制條例第10條第1項、第18條第1項前段，刑法第
11條前段、第47條第1項，判決如主文。
本案經檢察官朱健福到庭執行職務。
中    華    民    國    99    年    9     月    29    日
                  刑事第三庭          法  官  洪志賢
以上正本證明與原本無異。
如不服本判決應於收受判決後10日內向本院提出上訴書狀，並應
敘述具體理由；其未敘述上訴理由者，應於上訴期間屆滿後20日
內向本院補提理由書（均須按他造當事人之人數附繕本）「切勿
逕送上級法院」。
中    華    民    國    99    年    9     月    29    日
                                      書記官  許億先
附錄本案論罪科刑法條全文：
毒品危害防制條例第10條
施用第一級毒品者，處 6 月以上 5 年以下有期徒刑。
施用第二級毒品者，處 3 年以下有期徒刑。

司法院資訊處製作；財團法人民間司法改革基金會備份。
